臺灣高等法院刑事判決　　　　　　　　100年度上易字第604號
上　訴　人　臺灣臺北地方法院檢察署檢察官
被　　　告　吳宜佳
上列上訴人因被告偽造文書案件，不服臺灣臺北地方法院100 年
度易字第153 號，中華民國100 年1 月24日第一審判決（偵查案
號：臺灣臺北地方法院檢察署99年度偵字第26808 號），提起上
訴，本院判決如下：
    主  文
上訴駁回。
    理  由
一、按不服地方法院之第一審判決而上訴者，應向管轄第二審之
    高等法院為之；上訴書狀應敘述具體理由；上訴書狀未敘述
    上訴理由者，應於上訴期間屆滿後20日內補提理由書於原審
    法院，逾期未補提者，原審法院應定期間先命補正；第二審
    法院認為上訴書狀未敘述理由或上訴有第362 條前段之情形
    者，應以判決駁回之，但其情形可以補正而未經原審法院命
    其補正者，審判長應定期間先命補正，刑事訴訟法第361 條
    、第367 條分別定有明文。所謂不服第一審判決之具體理由
    ，必係依據卷內既有訴訟資料或提出新事證，指摘或表明第
    一審判決有何採證認事、用法或量刑等足以影響判決本旨之
    不當或違法，而構成應予撤銷之具體事由，始克當之（例如
    ：依憑證據法則具體指出所採證據何以不具證據能力，或依
    憑卷證資料明確指出所為證據證明力之判斷如何違背經驗、
    論理法則），倘僅泛言原判決認定事實錯誤、違背法令、量
    刑失之過重或輕縱，而未依上揭意旨指出具體事由，或形式
    上雖已指出具體事由，然該事由縱使屬實亦不足以認為原判
    決有何不當或違法者（例如：對不具有調查必要性之證據，
    法院未依聲請調查亦未說明理由，或援用證據不當，但除去
    該證據仍應為同一事實認定），皆難謂係具體理由，俾與第
    二審上訴制度旨在請求第二審法院撤銷、變更第一審不當或
    違法之判決，以實現個案救濟之立法目的相契合，並節制濫
    行上訴（最高法院97年度台上字第892 號判決要旨參照）。
    是以上訴人之上訴書狀或補提之上訴理由書，雖有敘述上訴
    理由，惟未具體敘述第一審判決有何違法或不當之情形，即
    與未敘述具體理由無異，其所為之上訴即不符合上訴之法定
    要件。次按刑事審判旨在實現刑罰權之分配的正義，故法院
    對於有罪被告之科刑，自應符合罪刑相當之原則，使輕重得
    宜，罰當其罪，以契合社會之法律感情，此所以刑法第57條
    明定科刑時應審酌一切情狀，尤應注意該條所列10款事項以
    為科刑輕重之標準，俾使法院就個案之量刑能斟酌至當。而
    量刑輕重係屬事實審法院得依職權自由裁量之事項，苟已斟
    酌刑法第57條各款所列情狀而未逾越法定刑度，即不得遽指
    為違法（最高法院72年度台上字第6696號判例要旨參照）。
二、上訴理由略以：
  (一)被告吳宜佳為他人提供代客記帳及申報租稅等勞務並收取報
    酬，為執行業務之專業人員，卻未據實申報告訴人公司民國
    93年度至95年度之營業所得稅，原審法院以被告係一時失慮
    ，且因告訴人公司逃漏稅捐已補繳為由，僅判處拘役七十日
    並宣告緩刑二年，量刑顯屬過輕，原審判決顯有違誤，請予
    撤銷改判。
  (二)告訴人另指被告犯行同時想像競合於刑法背信罪部分，起訴
    書對此固已併同敘明，然與有罪判決部分既有裁判上一罪之
    同一案件關係，爰請併予審酌等語。
三、惟：
  (一)按對第一審判決提起上訴時，需依卷內訴訟資料或提出新事
    證，具體指摘或表明第一審判決有何證據取捨、認事用法或
    量刑等足以影響判決本旨之不當或違法，而構成應予撤銷之
    具體事由，始合於上訴之具體理由。經查：本件檢察官所起
    訴之犯罪事實，業據被告於警詢、偵查及原審坦承不諱，核
    與證人即告訴人純暉公司代表人吳明鐘證述情節相符，復有
    財政部臺北市國稅局99年9 月9 日財北國稅審一字第099023
    6176號函暨所附純暉公司損益及稅額計算表、更正申請書、
    93年度營利事業所得稅結算申報申請書、財政部臺北市國稅
    局信義分局99年9 月7 日財北國信義營所字第0990010644號
    函暨所附純暉公司94、95年度損益及稅額計算表、財政部臺
    北市國稅局編號Ｚ0000000000000號、Ｚ0000000000000號、Ｚ0
    000000000000號、Ｚ0000000000000號裁處書等函文各1 份在
    卷可稽。原審法院依上開函文及證據，認被告確有檢察官所
    起訴之犯行，認其係犯刑法第216 條、第215 條之行使業務
    登載不實罪三罪，偽造之前階行為為其行使之後階行為所吸
    收，不另論罪；而被告分別於94年、95年、96年5 月間登載
    不實內容於93年度、94年度、95年度之營利事業所得稅結算
    申報書、損益及稅額計算表等業務上作成之文書上進而行使
    ，每個行為相距一年，顯示犯意個別，依數罪併罰規定分論
    併罰，並定其應執行之刑，同時審酌被告之生活狀況、智識
    程度、犯後態度，以及本案所造成之社會危害等一切情狀，
    所犯三罪分別量處拘役四十日，並依刑法第41條第1 項前段
    規定諭知得易科罰金併其折算標準。而被告分別於94年及95
    年5 月間所犯之行使業務登載不實罪二罪，其犯罪時間係在
    96年4 月24日以前，應依中華民國九十六年罪犯減刑條例、
    被告行為時之刑法第41條第1 項前段、第51條第6 款、刑法
    施行法第1 條之1 、第3 條之1 第3 項，95年5 月17日修正
    前罰金罰鍰提高標準條例第2 條，現行法規所定貨幣單位折
    算新臺幣條例第2 條規定予以減刑，並諭知如易科罰金之折
    算標準，上開二罪減得之刑，與不得減刑之96年5 月間所犯
    行使業務登載不實罪所處拘役四十日，定應執行有期徒刑七
    十日，並諭知易科罰金之折算標準，同時審酌被告前未曾因
    故意犯罪而受有期徒刑以上刑之宣告，有本院被告前案紀錄
    表在卷可稽，僅因一時失慮而偶罹刑典，況其僅為記帳業者
    ，所為本件犯行非為自己逃漏稅捐，且純暉公司所逃漏之稅
    捐亦已補徵，可信被告經此論罪科刑之教訓，應知警惕而無
    再犯之虞，所宣告之刑以暫不執行為適當，再依刑法第74條
    第1 項第1 款規定，併予宣告緩刑二年，業據原審詳載理由
    依據。原審法院之論罪科刑顯已斟酌刑法第57條各款所列情
    狀而未逾越法定刑度，其量刑亦難認有失衡之處，自不得遽
    指為違法，檢察官上訴意旨指稱原審量刑過輕，為無理由。
  (二)另檢察官偵查時就被告涉犯刑法第342 條背信罪部分，偵查
    結果以：(1)被告自83年間起即受託辦理純暉公司之帳務及各
    項稅務事務，初期每月僅收取3000元報酬，伺候陸續調整為
    1 萬3000元之事實，業據告訴代理人吳明鐘自承，是被告與
    告訴人間長期存在信賴關係，被告亦僅以上開報酬為告訴人
    處理帳務及稅務，尚難認被告有刻意損害告訴人利益之犯意
    或動機。(2)被告辦理告訴人94、95年營利事業所得稅之申報
    時，均僅列載營業收入3500萬元，其餘成本、費用等支出扣
    抵項目均未列載，此與被告辯稱告訴人未提供足額支出憑證
    等語大致相符。又果被告存有損害告訴人利益之意圖，豈有
    以此種明顯重大瑕疵方式進行申報，徒增自己嗣後遭追究責
    任之風險，且被告復未因上開行為獲有任何利益，難認被告
    主觀上有為自己或第三人不法所有或損害告訴人利益之主觀
    犯意。(3)是被告所為與刑法背信罪之構成要件不符，然此部
    分與上開起訴部分係同一事實，爰不另為不起訴處分，有臺
    灣臺北地方法院檢察署檢察官99年度偵字第26808 號起訴書
    在卷可按。嗣於原審審理期間，經原審法院審判長訊問後，
    蒞庭檢察官當庭補充起訴法條應含刑法第216 條之行使業務
    登載不實文書罪，而未就背信罪部分另指與刑法第216 條、
    第215 條有想像競合之裁判上一罪關係，此有起訴書、訊問
    筆錄等在卷可稽（見原審卷第2 頁、第20頁），足見起訴檢
    察官及蒞庭檢察官均認被告本件犯行係涉偽造文書、背信等
    罪，因兩者係基於同一事實，故僅論以偽造文書罪，顯見檢
    察官認被告所涉偽造文書、背信等罪責係屬法條競合關係，
    而非一行為觸犯數罪名、侵害數法益之想像競合關係，原審
    法院依據檢察官所起訴及當庭補充起訴之範圍，認被告確有
    檢察官所起訴、補充起訴之犯行，並以行使業務登載不實罪
    對被告論罪科刑，本院參閱卷內事證後，亦認原審法院認事
    用法均無違誤。檢察官上訴意旨採告訴人指稱被告犯行併合
    於刑法之背信罪，而有想像競合裁判上一罪之同一案件關係
    等語，自與檢察官起訴時、原審法院審理時所採見解相左，
    而與「禁反言」原則有違（最高法院95年度台非字第281 號
    判決要旨參照）。檢察官此部分上訴意旨，亦無理由。
  (三)縱上所述，本件檢察官上訴意旨顯未依據卷內既有訴訟資料
    或提出新事證，指摘或表明第一審判決有何採證、認事用法
    或量刑等足以影響判決本旨之不當或違法，而構成應予撤銷
    之具體事由，是其上訴顯無具體理由而不合法定程式，應予
    駁回，並不經言詞辯論為之。
四、據上論斷，應依刑事訴訟法第367 條前段、第372 條判決如
    主文。
中    華    民    國     100   年    3    月     31   日
                  刑事第四庭   審判長法  官  陳筱珮
                                     法  官  陳玉雲
                                     法  官  邱滋杉
以上正本證明與原本無異。
不得上訴。
                                     書記官  劉貞達
中    華    民    國    100    年    3    月    31    日